臺灣臺北地方法院刑事判決　　　　　　100年度訴字第327號
公　訴　人　台灣台北地方法院檢察署檢察官
被　　　告　劉冠宏
指定辯護人　本院公設辯護人沈芳萍
上列被告因強盜等案件，經檢察官提起公訴（100年度少連偵字
第14號），本院判決如下：
    主  文
劉冠宏成年人，與少年共同意圖為自己不法之所有，攜帶兇器，
以強暴至使不能抗拒，而取他人之物，未遂，處有期徒刑肆年；
又成年人，與少年共同攜帶兇器毀越門扇及安全設備於夜間侵入
住宅竊盜，處有期徒刑拾月。應執行有期徒刑肆年捌月。
    事  實
一、劉冠宏意圖為自己不法之所有，共同與胡○邦（未滿18歲，
    年籍詳卷，由本院少年法庭審理中）基於強盜之犯意聯絡，
    於民國100年1月12日4時25分許，進入新北市○○區○○路
    50號之全家便利商店內，由劉冠宏操作Famiport機台列印星
    城遊戲點數卡購買單據（價值新台幣27,000元），並向店員
    陳建邦佯稱欲購買不冰之飲料，將陳建邦騙至倉庫門口，由
    胡○邦手持扳手由陳建邦身後敲擊陳建邦後腦杓，致陳建邦
    倒地，劉冠宏隨即喝令陳建邦進倉庫蹲下，至使陳建邦不能
    抗拒，胡○邦即至櫃檯刷取條碼入帳，惟因不諳收銀機操作
    發出警報而未得手，劉冠宏與胡○邦旋即奪門而出騎車逃逸
    。
二、劉冠宏與胡○邦意圖為自己不法所有，共同基於竊盜之犯意
    聯絡，於100年1月18日夜間某時，共同以客觀上足為兇器使
    用之螺絲起子破壞基隆市○○區○○路36巷15之9號王美華
    住處之門鎖後，並以攀爬陽台窗戶安全設備之方式，侵入王
    美華住處，竊取王美華所有之ASUS電腦主機、電腦螢幕、鍵
    盤、喇叭、印表機、各國錢幣1袋、外國紙幣1張、本國舊錢
    幣1袋、眼鏡1副、拖鞋1雙、玉佩1只、鑰匙1組、拆信刀1
    支、象牙香菸濾嘴1支、旅行袋2只、字畫、衣物、皮件、鋼
    筆、影音光碟機、電視盒等財物得手。嗣於100年1月20日5
    時許，為警在新北市板橋區○○○街56巷內查獲。
三、案經陳建邦告訴及新北市政府警察局新店分局報告台灣台北
    地方法院檢察署檢察官偵查起訴。
    理  由
一、被告及辯護人對於以下本院作為判斷依據之各項證據資料，
    均同意或不爭執其證據能力，本院審酌該等言詞供述及書面
    作成時之情況，認為以之作為證據為適當，依刑事訴訟法第
    159條之5規定，均得作為證據。
二、上開犯罪事實，業據被告劉冠宏坦承不諱，核與證人即被害
    人陳建邦、王美華證述相符（100年1月12日警詢筆錄，偵卷
    第23-25頁；100年2月21日偵查筆錄，偵卷第103-104頁；
    100年1月20日警詢筆錄，偵卷第31-34頁；100年2月22日偵
    查筆錄，偵卷第106-107頁），且據證人即共犯胡○邦證述
    明確，並有新北市政府警察局新店分局扣押物品目錄表（偵
    卷第48-49頁、第53頁、第59頁）、贓物認領保管單（偵卷
    第63頁）、扣押物品清單（偵卷第113頁）陳建邦受傷之天
    主教耕莘醫院診斷證明書（偵卷第62頁）、監視器錄影翻拍
    照片7紙（偵卷第68-71頁）、查獲照片16紙（偵卷第73-80
    頁）在卷可參。本件事證明確，被告涉加重強盜未遂及加重
    竊盜犯行均堪認定。
三、按行為後法律有變更者，適用行為時之法律。但行為後之法
    律有利於行為人者，適用最有利於行為人之法律，刑法第2
    條第1項定有明文。查被告為本件強盜、竊盜犯行後，刑法
    第321條第1項業於100年1月26日修正公布，並自公布日施行
    ，修正前刑法第321條第1項係規定「犯竊盜罪而有左列情形
    之一者，處6月以上、5年以下有期徒刑：一、於夜間侵入住
    宅或有人居住之建築物、船艦或隱匿其內而犯之者。二、毀
    越門扇、牆垣或其他安全設備而犯之者。三、攜帶兇器而犯
    之者。四、結夥三人以上而犯之者。五、乘火災、水災或其
    他災害之際而犯之者。六、在車站或埠頭而犯之者。」修正
    為「犯竊盜罪而有下列情形之一者，處6月以上、5年以下有
    期徒刑，得併科新台幣10萬元以下罰金：一、侵入住宅或有
    人居住之建築物、船艦或隱匿其內而犯之者。二、毀越門扇
    、牆垣或其他安全設備而犯之者。三、攜帶兇器而犯之者。
    四、結夥三人以上而犯之者。五、乘火災、水災或其他災害
    之際而犯之者。六、在車站、埠頭、航空站或其他供水、陸
    、空公眾運輸之舟、車、航空機內而犯之者。」經比較修正
    前、後之規定，可知刑法第321條第1項之法定本刑，修正前
    並無併科罰金刑部分，修正後增列「得併科新台幣10萬元以
    下罰金」之規定；又修正前刑法第321條第1項第1款係規定
    「夜間侵入住宅或有人居住之建築物、船艦或隱匿其內而犯
    之者」，修正後不限於「夜間」，而為「侵入住宅或有人居
    住之建築物、船艦或隱匿其內而犯之者」；另修正前刑法第
    321條第1項第6款限於「在車站或埠頭而犯之」，修正後「
    在車站、埠頭、航空站或其他供水、陸、空公眾運輸之舟、
    車、航空機內而犯之者」均係犯刑法第321條第1項第6款之
    罪。綜上，修正後刑法第321條第1項之規定並非較有利於被
    告，應適用被告行為時之刑法第321條。
四、被告與共犯胡○邦犯強盜罪未取得財物，而有修正前刑法第
    321條第1項第3款之攜帶兇器之情形，又其與胡○邦於夜間
    侵入被害人王美華之住宅，持螺絲起子破壞被害人王美華住
    處門鎖，並自陽台窗戶之安全設備侵入行竊，核其所為，係
    犯刑法第330條第1項、第2項之加重強盜未遂罪，及修正前
    刑法第321條第1項第1款、第2款、第3款之攜帶兇器毀越門
    扇及安全設備於夜間侵入住宅竊盜罪。其所犯加重強盜行為
    係屬未遂，依刑法第25條第2項規定減輕之。起訴意旨雖未
    敘及被告涉犯刑法第321條第1項第2款、第3款規定，惟本院
    於審理時已告知被告此部分涉犯罪名，且起訴法條同一，毋
    庸變更，附此說明。公訴人另認被告尚涉犯刑法第277條第1
    項之傷害罪嫌，惟共犯胡○邦以扳手敲擊陳建邦後腦杓，至
    其不能抗拒，其敲擊陳建邦後腦杓之行為係強盜罪之強暴手
    段，並非另起傷害犯意，自無庸另論以傷害罪，公訴意旨容
    有誤會。被告與胡○邦間，有犯意聯絡及行為分擔，應論以
    共同正犯。被告為成年人，與未滿18歲之少年胡○邦共同犯
    罪，依兒童及少年福利法第70條第1項前段規定，所犯二罪
    均應加重其刑，所犯加重強盜未遂罪部分，並依法先加後減
    之。被告所犯攜帶兇器強盜未遂罪及攜帶兇器毀越門扇及安
    全設備於夜間侵入住宅竊盜罪，犯意各別，行為互殊，應分
    論併罰。爰審酌被告坦承犯行，犯後態度良好，惟年紀輕輕
    ，為一己玩線上遊戲享樂，即以強暴手段之非法方法取得非
    自己應得之物，惡性非輕，及其竊取被害人王美華住處之財
    物非少，於前開強盜犯行未幾，又再犯竊盜罪等一切情狀，
    量處如主文所示之刑，並定應執行刑。至扣案之扳手1支，
    係共犯胡○邦向車主借用機車時即放置在置物箱內，非被告
    及共犯胡○邦所有，業據共犯胡○邦於警詢時供述明確（
    100年1月20日警詢筆錄，偵卷第17頁），並經被告於本院供
    述在卷，爰不諭知沒收，附此說明。
據上論斷，依刑事訴訟法第299條第1項前段，兒童及少年福利法
第70條第1項前段，刑法第2條第1項前段、第11條、第25條第2項
、第28條、第330條第1項、第2項、第51條第5款，修正前刑法第
321條第1項第1款、第2款、第3款，判決如主文。
本案經檢察官郭郁到庭執行職務
中    華    民    國   100    年    9     月    8     日
                  刑事第七庭  審判長法  官  林庚棟
                                    法  官  章曉文
                                    法  官  林欣苑
上正本證明與原本無異。
如不服本判決應於收受送達後10日內向本院提出上訴書狀，並應
敘述具體理由；其未敘述上訴理由者，應於上訴期間屆滿後20日
內向本院補提理由書（均須按他造當事人之人數附繕本）「切勿
逕送上級法院」。告訴人或被害人如對於本判決不服者，應具備
理由請求檢察官上訴，其上訴期間之計算係以檢察官收受判決正
本之日期為準。
                                    書記官  莊怡仙
中    華    民    國   100    年    9     月    8     日
附錄所犯法條
修正前刑法第321條
（加重竊盜罪）
犯竊盜罪而有左列情形之一者，處六月以上、五年以下有期徒刑
：
一、於夜間侵入住宅或有人居住之建築物、船鑑或隱匿其內而犯之者。
二、毀越門扇、牆垣或其他安全設備而犯之者。
三、攜帶兇器而犯之者。
四、結夥三人以上而犯之者。
五、乘火災、水災或其他災害之際而犯之者。
六、在車站或埠頭而犯之者。
前項之未遂犯罰之。
中華民國刑法第330條
（加重強盜罪）
犯強盜罪而有第 321 條第 1 項各款情形之一者，處 7 年以上
有期徒刑。
前項之未遂犯罰之。